【裁判字號】    89,基簡,353
【裁判日期】    891201
【裁判案由】    給付票款
【裁判全文】
臺灣基隆地方法院宣示判決筆錄  八十九年度基簡字第三五三號
    聲  請  人  丁○○
    代  理  人  侯傑中律師
                林宇文  律師
    送達代收人  甲○○        .
    相  對  人  乙○○        .
                丙○○        .
右當事人間八十九年度基簡字第三五三號給付票款事件，於中華民國八十九年十二月
一日下午四時零分在本院民事第九法庭公開宣示判決，出席職員如左：
                法      官  蔡  岱  霖
                法院書記官  范  育  誠
                通      譯  劉  春  生
進行事件點呼後
朗讀案由兩造均未到
法官朗讀主文宣示判決，並諭知將判決主文、所裁判之訴訟標的及其理由要領，記載
於後：
    主    文
被告乙○○應給付原告新台幣肆拾貳萬元，及自民國八十九年九月十二日起至清償日
止，按年息百分之六計算之利息；或被告丙○○應給付原告新台幣肆拾貳萬元，及自
民國八十九年八月三十日起至清償日止，按年息百分之五計算之利息。
訴訟費用由被告連帶負擔。
本判決第一項對於被告乙○○得為假執行；又本判決第一項於原告以新台幣壹拾肆萬
元為被告丙○○供擔保後，得為假執行。
    事實及理由要領
甲、兩造聲明及陳述要旨：
一、原告部分：原告主張被告丙○○於民國八十八年七月至八月間，持另被告乙○○
    所簽發，如附表所示之支票二紙及本票一紙，交付予原告，以此向原告借款共新
    台幣（下同）五十五萬元，未料上開票據經屆期提示，均不獲付款，原告乃向借
    款人即被告丙○○催告請求返還系爭借款，猶置不理，又原告已於八十九年三月
    一日轉讓系爭票款及借款債權中之十三萬元予訴外人黃素葉，是原告對被告二人
    尚有四十二萬元之票款及借款債權；爰依票據之法律關係請求被告乙○○給付票
    款四十二萬元並加計自起訴狀繕本送達之翌日起至清償日止按年息百分之六計算
    之利息，並依消費借貸之法律關係請求被告丙○○清償借款四十二萬元並加計自
    起訴狀繕本送達之翌日起至清償日止按年息百分之五計算之利息，又系爭票款與
    借款之本金債權，本具同一之目的，二者之間係不真正連帶債務關係，爰併為請
    求；提出支票及退票理由單各二紙、本票一紙、債權讓與契約一份及本院八十九
    年度基簡字第八七號民事判決書一份為證，並聲請調查證據臺灣基隆地方法院檢
    察署八十八年度偵字第六七七七號案件偵訊筆錄。
二、被告部分：
    (一)被告丙○○不爭執系爭本票及支票之真正，惟抗辯系爭借貸關係乃存在於原告
      與被告乙○○之間，被告丙○○僅係受原告之請託，代為尋覓貸放款項之對象
      ，因而找來被告乙○○，由原告委由被告丙○○代提領款項並預扣利息後將系
      爭借款五十五萬元借貸予被告乙○○，而由乙○○持自己開具之支票及訴外人
      王淑珠之支票來作為借款之擔保，嗣又由乙○○以系爭本票一紙及支票二紙向
      原告換回原交付之支票；故被告丙○○並非向原告借貸金錢之借用人，自無清
      償系爭借款之義務等語。
    (二)被告乙○○未於言詞辯論期日到場，亦未提出書狀為何聲明或陳述。
乙、理由要領：
一、本件被告乙○○未於言詞辯論期日到場，無民事訴訟法第三百八十六條所列各款
    情形，其被訴部分依原告之聲請，由原告一造辯論而為判決。
二、本件原告主張其執有乙○○所簽發，如附表所示之支票二紙及本票一紙，票面金
    額合計五十五萬元，經屆期提示均不獲付款之事實，業經原告提出支票及退票理
    由單各二紙、本票一紙為證，應認原告之主張為真實。
三、按在票據上簽名者，依票上所載文義負責，票據上之簽名得以蓋章代之；支票發
    票人對於執票人應照支票文義擔保支票之支付；本票發票人所負責任，與匯票承
    兌人同，應負付款之責；本票記載對其票據金額支付利息者，利率未經載明時,
    定為年利六釐；又執票人向支票債務人行使追索權時，得請求求自付款提示日起
    之利息，如無約定利率者，依年利六釐計算，票據法第五條第一項、第六條、第
    一百二十六條、第一百二十一條、第五十二條第一項、第一百二十四條、第二十
    八條、第一百三十三條分別定有明文，從而原告依票據關係請求被告乙○○給付
    系爭票款扣除已轉讓之十三萬元後所餘四十二萬元，及自本票到期後、支票提示
    後之起訴狀繕本送達之翌日即八十九年九月十二日起至清償日止，按年息百分之
    六計算之利息，為有理由，應予准許。
四、又原告主張系爭票據係被告丙○○於民國八十八年七月至八月間，持交予原告，
    以此向原告借款共計五十五萬元，未料上開票據經屆期提示，均不獲付款，原告
    乃向借款人即被告丙○○催告請求返還系爭借款（其中十三萬元債權已轉讓予訴
    外人黃素葉），乃依消費借貸之法律關係請求被告丙○○清償借款四十二萬元並
    加計自起訴狀繕本送達之翌日起至清償日止按年息百分之五計算之利息等語；被
    告則以系爭借貸關係乃存在於原告與被告乙○○之間，被告丙○○僅係受原告之
    請託，代為尋覓貸放款項之對象並代為交付借款及預扣息而已，並非向原告借貸
    金錢之借用人，自無清償系爭借款之義務等語置辯。經查：
    (一)原告主張被告丙○○於本院八十九年度基簡字第八七號給付會款事件言詞辯論
      中曾自認有向原告借貸金錢五十五萬元之事實，又被告丙○○於臺灣基隆地方
      法院檢察署八十八年度偵字第六七七七號案件八十八年十二月二十三日偵訊筆
      錄中亦自承向原告分別借款二十五萬、二十萬及十萬元之事實，經本院依職權
      並依原告之聲請調取本院八十九年度基簡字第八七號給付會款事件及臺灣基隆
      地方法院檢察署八十八年度偵字第六七七七號案件偵查卷宗核閱其筆錄記載屬
      實；被告雖辯稱該案檢察官不起訴處分書第二頁載有「告訴人說伊借錢收三分
      利息，一分利息要給伊（即被告丙○○），所以伊叫乙○○來借錢」等語，惟
      查上開所稱乃檢察官就被告丙○○之陳述而為引述，且為原告所否認為真實，
      被告丙○○上開抗辯自難採取。
    (二)系爭借款五十五萬元係由被告丙○○自原告帳戶提領後預為扣除利息三分後，
      始由被告丙○○交付予被告乙○○，而原告借貸款項所收之利息為二分，為被
      告丙○○所自陳，並有臺灣基隆地方法院檢察署八十八年度偵字第六七七七號
      案件偵查卷內所附乙○○出具之證明書一份可按，參諸被告丙○○於前開案件
      中所為之陳述，堪認被告丙○○乃向原告借貸款項後轉貸予另被告乙○○，而
      獲取其轉貸之利益即利息一分之差額。
    (三)綜上所述，被告丙○○既已與原告合意而由原告之帳戶提領得系爭借款，再以
      利息三分轉貸予被告乙○○，並支付原告借款利息二分，是被告丙○○自屬與
      原告成立消費借貸之契約，復經原告於八十九年五月五日在本院八十九年度基
      簡字第八七號給付會款事件言詞辯論中催告返還，則原告主張被告丙○○應返
      還系爭借款扣除已轉讓之十三萬元後所餘四十二萬元，及自本件起訴狀繕本送
      達之翌日即八十九年九月十二日起至清償日止，按法定利率年息百分之五計算
      之利息，為有理由，應予准許。
五、又系爭票款與借款之本金四十二萬元債權，本具同一之目的，二者之間係不真正
    連帶債務關係，應類推適用民法第二百七十四條「因連帶債務人中之一人為清償
    、代物清償、提存、抵銷或混同而債務消滅者，他債務人亦同免其責任」之規定
    ，其中一債權受清償之限度內，另債權亦同歸於消滅。
六、本件就被告乙○○為敗訴判決部分，係命清償票據上債務之判決，應依職權宣告
    假執行。又就被告丙○○受敗訴判決部分，原告陳明願供擔保，聲請宣告假執行
    ，經核合於法律規定，爰酌定相當之擔保金額宣告之。
中      華      民      國    八十九    年     十二     月      一      日
~B臺灣基隆地方法院基隆簡易庭
~B        法院書記官  范育誠
~B        法      官  蔡岱霖
右正本證明與原本無異。
本筆錄正本之送達，與判決正本之送達，有同一效力。
對於本件判決如有不服，應於收受送達後二十日內向本院提出上訴書狀，上訴於本院
合議庭，並按他造當事人之人數附具繕本。
中      華      民      國    八十九    年     十二     月      四      日
~B        法院書記官  范育誠
~F0;
附表：
┌──┬──────┬─────┬─────┬────┬───┬───┐
│編號│ 票 據 種 類│付  款  人│ 票   據  │票面金額│發  票│提  示│
│    │            │本票發票人│ 號   碼  │(新台幣)│日  期│年月日│
├──┼──────┼─────┼─────┼────┼───┼───┤
│ 一 │  支    票  │基隆市第二│ＬＣ○三三│壹拾萬元│八十八│八十八│
│    │            │信用合作社│五二六八  │        │年九月│年十月│
│    │            │總社      │          │        │十七日│十四日│
├──┼──────┼─────┼─────┼────┼───┼───┤
│ 二 │  支    票  │基隆市第一│ＣＢ二三四│貳拾萬元│八十八│八十八│
│    │            │信用合作社│六一七五  │        │年十一│年十一│
│    │            │忠二路分社│          │        │月五日│月五日│
├──┼──────┼─────┼─────┼────┼───┼───┤
│ 三 │  本    票  │乙 ○ ○  │ＴＳ一六○│貳拾伍萬│八十八│到期日│
│    │            │          │四四五    │元      │年八月│八十八│
│    │            │          │          │        │五日  │年十二│
│    │            │          │          │        │      │月五日│
└──┴──────┴─────┴─────┴────┴───┴───┘


司法院資訊處製作；財團法人民間司法改革基金會備份。
